【裁判字號】    92,交上易,343
【裁判日期】    920829
【裁判案由】    過失傷害
【裁判全文】
臺灣高等法院刑事判決                          九十二年度交上易字第三四三號
    上  訴  人
    即  被  告  甲○○
右上訴人因過失傷害案件，不服臺灣板橋地方法院九十二年度交易字第二七五號，中
華民國九十二年六月二十四日第一審判決（起訴案號：臺灣板橋地方法院檢察署九十
一年度偵字第二二七七七號），提起上訴，本院判決如左：
    主  文
上訴駁回。
    事  實
一、甲○○於民國（下同）九十一年一月十一日晚上九時四十七分許，駕駛ＢＣＱ—
    ○五○號機車，沿臺北縣三重市○○路○段往二段方向行駛，行經臺北縣三重市
    ○○路○段七號前附近時，本應注意車前狀況，隨時採取必要之安全措施，作煞
    停準備，依當時天候晴、夜間有照明、道路舖裝柏油、無缺陷及其身體狀況、智
    識程度，並無不能注意情事，竟疏未注意，其於約一百公尺外即看見前方道路，
    有年近八十歲之行人乙○○○未依規定行走天橋，逕自橫越道路行走至快、慢車
    道分道線附近，欲前進跨越中間安全島，至對面道路搭乘公車前往台北市○○街
    ，竟貿然繼續向前行駛，一時閃避不及，以其所騎乘之機車，擦撞正欲跨上中間
    安全島之乙○○○身體左側骨盆，致乙○○○被撞倒地，受有頭部外傷及左骨盆
    骨折之傷害。
二、案經被害人乙○○○訴由臺灣板橋地方法院檢察署檢察官偵查起訴。
    理  由
一、訊據上訴人即被告甲○○矢口否認其有何過失致告訴人乙○○○受傷等情，辯稱
    ：當晚其放學後騎乘機車回家，自重新橋下橋轉重陽路，約在十公尺前見乙○○
    ○橫越道路，欲前往對面道路，其見乙○○○已行走到快、慢車道分道線上，即
    向左往快車道閃躲，在安全島附近，乙○○○見其騎乘機車過來，自己嚇到跌倒
    受傷，並非其騎乘機車將其撞傷，當時其在閃躲時，深怕碰撞乙○○○，故將機
    車橫倒往自己身體上壓，自己亦因而受傷，乙○○○係違規橫越道路，復係自己
    嚇到跌倒，非其過失所致，其對本件車禍之發生應無過失等語。
二、經查：被告如何騎乘機車行經台北縣三重市○○路○段七號附近時，於一百公尺
    外，即見告訴人乙○○○橫越道路，未即時採取必要之安全措施，作煞停之準備
    ，並因閃躲不當，致在中間安全島附近，撞擊乙○○○左側骨盆，致乙○○○受
    傷等情，業據告訴人乙○○○指訴：「我當時穿過馬路，走到分隔島前，突然甲
    ○○騎乘重機車ＢＣＱ－○五○號由重新橋往重陽路二段方向，以很快的速度把
    我撞傷」（見第二二七七七號偵查卷第五頁）、「那天是晚上，事發地點附近無
    斑馬線，但有天橋，我要到對面坐車，是路人告訴我直接穿越馬路就可以了。我
    已走到安全島了，左腳還未完全踩上去，就被被告撞到我左側骨盆。我有聽到喇
    叭聲，所以我才查看來源而遲延踩上安全島」等情在卷（見同上偵卷第二十六頁
    ），嗣於原審及本院亦為大致相同之供述（見原審卷第十八頁、本院卷第十八頁
    至第十九頁），被告甲○○亦自承：「當天我從重新橋下來要左轉重陽路一段，
    約在我車一百多公尺有看到告訴人站在快車道之分線上，．．．我看到告訴人時
    有鳴按喇叭，並減速至二十公里，當時告訴人已經走到快車道範圍了，我沒有辦
    法由右邊繞過，故我決定自左邊繞過告訴人。沒想到告訴人竟還往分隔島方向走
    ，故我將車右傾，我有摔倒，．．．」（見同上偵卷第二十六頁）、「我承認我
    有過失」（同上偵卷第四十頁）、「．．行人是從我的右邊出來，我當時是走中
    間的車道，我看到行人才會閃到內側車道，我大約壹佰公尺左右，就有看到告訴
    人．．．」等語（見原審卷第十八頁），核與告訴人乙○○○指訴情節大致相符
    。嗣被告於本院調查時亦供承其當時係騎乘機車在慢車道行駛，告訴人乙○○○
    在看見時，係行走至快、慢車道分道線上，慢慢往安全島穿越等情（見本院卷第
    十六頁），被告當時既騎乘機車在慢車道上行駛，而告訴人乙○○○復已行走至
    、慢車道間之分道線上，往安全島慢慢穿越，依當時情形被告只需繼續往前行駛
    ，即無碰撞告訴人乙○○○之可能，豈被告竟反向往快車道方向閃避，以致在安
    全島附近碰撞告訴人乙○○○之左側骨盆，致其跌倒受傷，被告因騎乘機車閃避
    不當，致告訴人碰撞告訴人受傷，應甚明確，被告辯謂其非過失云云，洵係飾卸
    之詞，殊無可採。至本件車禍肇事之主因，係告訴人乙○○○未行走天橋，即逕
    自橫越道路，被告騎乘機車未注意車前狀況，並採取必要之安全措施，作煞停準
    備，則亦有過失，已如前述，本件經送臺灣省臺北縣區車輛行車事鑑定委員會鑑
    定結果，亦同此認定，有該委員會九十二年二月二十日北鑑字第九一一九二○號
    鑑定意見書乙份附卷可稽（見同上偵卷第三十五頁至第三十七頁），足徵被告確
    有前開過失行為甚明。
三、告訴人乙○○○因本件車禍，致頭部外傷、左骨盆骨折，亦有臺北縣立三重醫院
    九十一年一月二十一日出具之診斷證明書一份及該院九十二年五月十五日以北縣
    重醫歷字第○九二○○○二一九五號函檢送之病歷及護理紀錄影本在卷可按；依
    告訴人乙○○○受傷部位觀之，其係頭部及左骨盆受傷，對照告訴人身高約一百
    四十五公分（見原審九十二年四月二十九日訊問筆錄）、機車高度及告訴人乙○
    ○○係身體左側係在被告騎機車行進方向，堪認被告所騎乘之機車，當時應係撞
    擊告訴人乙○○○身體之左側骨盆位置，以致其左骨盆骨折，復於倒地時，頭部
    因碰撞地面而受有外傷，告訴人受傷情形，亦與其指訴車禍發生之情節相符，應
    認其所供為真實。至被告於原審及本院調查之初原辯稱其騎機車並未碰撞告訴人
    乙○○○，僅係是撞到告訴人乙○○○左手之提袋云云，嗣於本院調查中及審理
    改辯謂係告訴人乙○○○一時嚇到自己跌倒受傷云云，非惟前後所辯相互矛盾，
    且與前開告訴人所供及受傷情形不符，所辯各語，應係避究之詞，要無可採。
四、本件車禍當發生時天候晴、夜間有照明、道路舖裝柏油、無缺陷，有道路交通事
    故調查報告表乙份及現場照片八幀附卷可考，被告於偵查中及原審復先後自承其
    於約一百公尺遠處，即見告訴人乙○○○違規橫越道路等情，顯見當時視線良好
    ，且依被告體能及智識程度，既已見其車前有行人不當橫越道路，本應注意採取
    必要之安全措施，以致煞避不及，撞擊告訴人乙○○○，致其受傷。益見被告之
    過失行為，與告訴人乙○○○受傷間，具有相當因果關係。雖被告於原審及本院
    審理時，一再否認其有何過失，認已盡其注意及煞避義務云云，顯與前揭事證不
    符，不足採信，其過失責任應甚顯然。本件事證明確，被告過失傷害犯行洵堪認
    定。
五、查被告甲○○因騎乘機車疏忽，未注意行人乙○○○違規橫越道路，致駕車過失
    肇事撞擊乙○○○左側骨盆，致使乙○○○受有左骨盆骨折、頭部外傷，核其所
    為，係犯刑法第二百八十四條第一項前段之過失傷害罪。
六、原審以被告所罪証明確，援引刑法第二百八十四條第一項前段，刑法第四十一條
    第一項前段，罰金罰鍰提高標準條例第一條前段、第二條，審酌被告過失程度、
    告訴人乙○○○對車禍發生與有過失、告訴人乙○○○受傷程度、被告因閃避告
    訴人乙○○○違規闖越馬路，而自身受傷及被告犯罪後態度等一切情狀，量處被
    告拘役二十日，並諭知以三百元為易科罰金一日之折算標準，認事用法，允無違
    誤，量刑妥適，被告上訴意旨否認其有過失，據以指摘原判決失當，為無理由，
    應駁回其上訴。
七、據上論斷，應依刑事訴訟法第三百六十八條，判決如主文。
本案經檢察官劉家芳到庭執行職務。
中      華      民      國    九十二    年      八      月    二十九    日
                              臺灣高等法院刑事第十六庭
                                  審判長法  官  許  增  男
                                        法  官  周  煙  平
                                        法  官  黃  鴻  昌
右正本證明與原本無異。
不得上訴。
                                        書記官  黃  千  鶴
中      華      民      國    九十二    年      八      月    二十九    日
附錄本案論罪科刑法條全文：
刑法第二百八十四條：
因過失傷害人者，處六月以下有期徒刑、拘役或五百元以下罰金，致重傷者，處一年
以下有期徒刑、拘役或五百元以下罰金。
從事業務之人，因業務上之過失傷害人者，處一年以下有期徒刑、拘役或一千元以下
罰金，致重傷者，處三年以下有期徒刑、拘役或二千元以下罰金。


司法院資訊處製作；財團法人民間司法改革基金會備份。
